【裁判字號】    95,上易,501
【裁判日期】    950418
【裁判案由】    妨害公務
【裁判全文】
臺灣高等法院刑事判決                 95年度上易字第501號
上  訴  人  乙○○
即  被  告
上列上訴人因妨害公務案件，不服臺灣臺北地方法院94年度易字
第1603號，中華民國94年12月27日第一審判決（起訴案號：臺灣
臺北地方法院檢察署94年度偵字第14018號），提起上訴，本院
判決如下：
    主  文
上訴駁回。
    事  實
一、乙○○因不滿未獲外交部辦理美國在臺協會臺北辦事處遷址
    案所核撥予臺北市○○區○○路100號一帶違建拆遷戶之特
    別補助金新臺幣（下同）七十二萬元，經向臺北市政府陳情
    未果後，於民國（下同）93年12月7日下午3時20分許，轉往
    臺北市○○區○○路133號北美事務協調委員會詢問其未獲
    核發特別補助金之緣由，該會承辦人員甲○○旋即偕同替代
    役男林大鈞，在上址會議室內，向乙○○陳述原委而執行職
    務，乙○○因一時無法接受甲○○、林大鈞之說明，情緒激
    動，與甲○○在言語上發生爭執，甲○○見狀於開門離開會
    議室時，乙○○竟萌生對於依法執行職務之公務員施強暴之
    犯意，突然在甲○○身後，以左手壓住甲○○頭部，再以右
    手毆打甲○○之後頸部一下，而施以強暴，致使甲○○受有
    後頸部紅腫之傷害（所涉傷害罪部分未據告訴），嗣經林大
    鈞在旁見狀將乙○○架開，甲○○方得開門離去。
二、案經甲○○訴由臺北市政府警察局中正第一分局報請臺灣臺
    北地方法院檢察署檢察官偵查聲請簡易判決處刑，經臺灣臺
    北地方法院認不宜適用簡易程序，改依通常程序審理。
    理  由
一、上訴人即被告乙○○否認前開犯行，辯稱略以：「當天請教
    北美事務協調委員會替代役男林大鈞如何書寫聲請書後，而
    欲離去時，在會議室門口，固因聲請書是否需由民意代表、
    有名望人士送交北美事務協調委員會一事，與告訴人甲○○
    在言語上發生爭執，惟並未毆打告訴人，林大鈞亦當場向證
    人周學佑表示我沒有打人」、「當天因聲請書是否需由民意
    代表、有名望人士送交北美事務協調委員會一事，在該會會
    議室門口，固與告訴人在言語上發生爭執，惟並未毆打告訴
    人」云云。然查：
(一)、本件認定事實所引用之本件卷內所有卷證資料（包含人證與
    文書證據、物證等證據），並無證據證明係公務員違背法定
    程序所取得，又本件被告以外之人於審判外之陳述，亦無刑
    事訴訟法第159條之1至之3所規定之不得作為證據之情形，
    且卷內之文書證據，亦無刑事訴訟法第159條之4之顯有不可
    信之情況與不得作為證據之情形，則依刑事訴訟法第159 條
    至159條之5之規定，本件認定事實所引用之本件卷證所有證
    據（包含人證與文書證據、物證等證據），均認為有證據能
    力，合先敘明。
(二)、告訴人甲○○於警詢及偵查指訴略以：「當天在對被告執行
    臺北市○○路100號一帶違建拆遷戶行政救濟金之發放問題
    解答時，被告無法接受我的說明，情緒失控，突然衝向我，
    並在我身後以左手按壓我頭部，右手攻擊我頸部，造成我頸
    部紅腫」等語（94年度偵字第14018號卷宗第5頁、第18頁、
    第19頁及第29頁），並有臺北市立和平醫院診斷書影本一紙
    在卷可證。
(三)、告訴人甲○○指訴被告於前開時地，以左手壓住告訴人頭部
    ，再以右手毆打告訴人後頸部一下，而施以強暴，致使告訴
    人受有後頸部紅腫之傷害之事實，核與證人林大鈞於原審證
    稱：「被告是美國在臺協會臺北辦事處遷址案用地原來的違
    建戶，當天前來北美事務協調委員會爭取補助金，一開始我
    跟告訴人向被告解釋，但被告不能接受我等之解釋，情緒愈
    來愈激動，告訴人看被告情緒不穩，所以就想要離開會議室
    ，告訴人走到門邊準備開門時，被告就走過去以左手抓住告
    訴人背後，並以右手毆打其後頸部一下，之後被告還想動手
    ，我就過去將被告架開，告訴人就開門出去，因聲音很大，
    證人周學佑及駐衛警就過來，告訴人要駐衛警去報警，證人
    周學佑要求被告跟告訴人道歉，這時我等已經出去到會議室
    外面，一開始被告不願道歉，後來告訴人堅持要請警察過來
    ，被告才不情願的道歉之後匆匆離去」等語相符（原審卷第
    32至33頁）。
(四)、且證人即案發後處理此事之北美事務協調委員會行政組長周
    學佑於原審證稱：「被告當天下午3時左右到北美事務協調
    委員會，要求會見本會人員，表示要請領特別補助金，我告
    訴被告可以書面方式由我等函轉臺北市政府，就請告訴人、
    證人林大鈞協助告訴人寫書面資料，隨後我就離開會議室去
    接聽電話，過了一段時間，大約隔了二、三十分鐘一定有，
    聽到會議室的聲音變得很大聲，會議室離辦公室有十幾公尺
    ，到達會議室門口時，告訴人向我表示被告打他，我就詢問
    告訴人被告打他何處，告訴人指給我看他脖子地方，我就要
    求被告向告訴人道歉之後才可以離開，被告離開之後，甲○
    ○就到和平醫院驗傷。當時也有問過證人林大鈞，證人林大
    鈞也跟我表示被告有打告訴人」等語（原審卷第43頁反面）
    。
(五)、以上證人林大鈞、周學佑與被告並無怨隙，無設詞誣攀而甘
    冒偽證追訴之風險，足見證人林大鈞及周學佑前述所為之證
    言，應堪採信。是被告應有於前開時地，以左手壓住告訴人
    頭部，再以右手毆打告訴人後頸部一下，致使告訴人受有後
    頸部紅腫之傷害等情。
(六)、綜上，被告有於具公務員身分之告訴人依法執行職務之際對
    告訴人施強暴之事證明確，被告所辯應係卸責之詞，不可採
    信。本案事證明確，被告犯行洵堪認定，應依法論科。
二、論罪科刑部分：
(一)、核被告乙○○所為，係犯刑法第135條第1項之對於公務員依
    法執行職務時施強暴罪。
(二)、原審認被告罪證明確，並適用刑事訴訟法第452條、第299條
    第1項前段，刑法第135條第1項、第41條第1項前段，罰金罰
    鍰提高標準條例第1條前段、第2條之規定，審酌被告僅因與
    告訴人言語爭執，竟以直接傷害公務員之手段犯罪，致依法
    執行公務之公務員受有前開傷害，已對國家公權力之行使造
    成一定破壞，對社會所造成之危害非輕，其於犯罪後仍狡詞
    卸責，及其品行、犯罪動機、目的、手段、生活狀況、智識
    程度等一切情狀，認公訴人具體求刑之有期徒刑八月，猶嫌
    過重，量處有期徒刑月，並諭知如易科罰金，以佰元折
    算壹日。
(三)、經核原判決認事用法並無不合，量刑之諭知亦屬妥適，上訴
    人即被告上訴意旨仍執前詞否認犯罪，指摘原判決不當，為
    無理由，應予駁回。
據上論斷，應依刑事訴訟法第368條，判決如主文。
本案經檢察官黃全祿到庭執行職務。
中    華    民    國    95    年    4    月    18    日
                  刑事第十二庭  審判長法  官  蔡永昌
                                      法  官  陳榮和
                                      法  官  施俊堯
以上正本證明與原本無異。
不得上訴。
                                      書記官  陳彥蕖
中    華    民    國    95    年    4     月    18    日
附錄：本案論罪科刑法條全文
刑法第135條第1項：
對於公務員依法執行職務時，施強暴脅迫者，處三年以下有期徒
刑、拘役或三百元以下罰金。


司法院資訊處製作；財團法人民間司法改革基金會備份。
